【裁判字號】    94,上重更(一),57
【裁判日期】    950329
【裁判案由】    毒品危害防制條例
【裁判全文】
臺灣高等法院臺中分院刑事判決    94年度上重更(一)字第57號
上  訴  人
即  被  告  丙○○
選任辯護人  楊雯齡律師
            張居德律師
上列上訴人因違反毒品危害防制條例等案件，不服臺灣彰化地方
法院中華民國94年3月4日第一審判決（民國93年度訴字第1502號
，起訴案號：臺灣彰化地方法院檢察署民國93年度偵字第5122、
5818、7699號），提起上訴，經判決後，由最高法院發回更審，
本院判決如下：
    主    文
原判決關於販賣第壹級毒品部分撤銷。
丙○○連續販賣第壹級毒品，累犯，處有期徒刑拾年，販賣第壹
級毒品所得之新台幣拾陸萬玖仟元沒收，如全部或一部不能沒收
時，以其財產抵償之。未扣案內附門號0000000000號
或0000000000號行動電話各壹支（型號不詳，不含
SIM 卡）均沒收，如全部或一部不能沒收時，追徵其價額或以其
財產抵償之。
    事    實
一、丙○○前於民國（下同）82年間，曾因違反麻醉藥品管理條
    例案件，經臺灣彰化地方法院以82年度易字第972號判處有
    期徒刑5月確定，又因違反槍砲彈藥刀械管制條例、麻醉藥
    品管理條例等案件，經臺灣彰化地方法院以82年度易字第29
    78號各判處有期徒刑8月、6月，因違反肅清煙毒條例、竊盜
    等案件，經臺灣彰化地方法院以82年度訴字第1642號各判處
    有期徒刑3年、1年確定，後4罪嗣經裁定定應執行刑為有期
    徒刑4年6月確定，並與前開所處有期徒刑5月部分接續執行
    ，於84年9月11日假釋出獄，後因再施用毒品而經撤銷假釋
    ，於88年2月20日入監執行殘刑有期徒刑3年27日，於91年1
    月21日因縮短刑期執行完畢。其明知海洛因係屬毒品危害防
    制條例第2條第2項第1款所定之第1級毒品，不得非法販賣，
    竟基於販賣第1級毒品海洛因以牟利之概括犯意，自93年2月
    間某日起，至93年8月4日中午12時左右止（起訴書載為至93
    年7月間之某日止），或由丁○○以其所使用之門號0000000
    000號、0000000000號行動電話與丙○○所使用之門號00000
    00000號（登記名義人洪錦香，於93年7月11日始開始使用）
    、0000000000號（登記名義人林順帆）行動電話聯絡，或由
    丙○○撥打丁○○上開門號之行動電話與丁○○聯絡，或由
    丙○○撥打丁○○之友人蔡東周之門號0000000000號行動電
    話與丁○○聯絡，雙方約在丙○○上開住處附近路邊、彰化
    縣伸港鄉福安宮附近或彰化縣和美鎮嘉犁派出所前等處，由
    丙○○以每台錢（約3.75公克）海洛因約新臺幣（下同）1
    萬8千元之代價，先後販賣1萬8千元、9千元及5千元之海洛
    因給丁○○按序2次、3次及5次；另丙○○並於93年6月初某
    日及七月底某日，以提供海洛因誘使丁○○與其至彰化縣彰
    化市○○路之米蘭汽車旅館發生性行為各1次，事後則分別
    交付市價約5千元之海洛因給丁○○以為代價（丙○○販賣
    海洛因給丁○○部分之次數，因丁○○僅能記起上述12次交
    易，故為此記載；丁○○於前開期間向丙○○購得海洛因及
    性行為換得海洛因，而連續施用第1級毒品海洛因犯行部分
    ，業經臺灣彰化地方法院檢察署檢察官以93年度毒偵字第27
    16號為緩起訴之處分3年確定）。丙○○又承前開意圖營利
    之概括犯意，先後自92年11月間某日起，至93年7月3日某時
    止，或由乙○○以門號0000000000號行動電話與丙○○所使
    用之門號0000000000號行動電話聯絡，或由丙○○撥打乙○○上開門號之行動電話與乙○○聯絡，雙方約在丙○○上開
    住處或乙○○所經營位於彰化縣和美鎮○○路187號「港龍
    燒臘店」內，由乙○○以9千元之價格，每次向丙○○購買
    半錢海洛因，前後共9次（乙○○於前開期間，向丙○○購
    得海洛因，而連續施用第一級毒品海洛因犯行部分，經原審
    法院另案以93年度訴字第1083號判決判處有期徒刑8月，提
    起上訴後，由本院以93年度上訴字第1973號判決上訴駁回，
    緩刑5年確定）。
二、案經彰化縣警察局彰化分局、和美分局分別報請臺灣彰化地
    方法院檢察署檢察官偵查起訴。
    理      由
一、訊據上訴人即被告丙○○（下稱被告）雖不否認卷附為警監
    聽錄音之譯文，確係其本人分別與丁○○之對話，惟矢口否
    認有於上述時、地分別販賣海洛因予丁○○及乙○○等人之
    犯行，辯稱：其並未販賣海洛因給丁○○、乙○○等人，監
    聽之內容，係與丁○○談論盆栽買賣之過程，並非販賣海洛
    因云云。惟查：
  證人丁○○之警詢筆錄係屬審判外陳述，業經檢察官於原審
    法院準備程序時捨棄作為證據（見原審卷第104頁），故不
    進行證據評價，先予敘明。而被告丙○○於上述時、地經電
    話與丁○○聯絡後，以前開代價，先後販賣海洛因給丁○○
    之犯罪事實，業據證人丁○○先後於檢察官偵查中及原審法
    院審理中結證明確（見偵字第5818號卷第123至125頁、原審
    卷第66、67頁、154至159頁），並有被告與證人丁○○經警
    監聽之電話錄音及監聽譯文扣案與附卷可相佐證，並經原審
    勘驗此部分之監聽錄音帶無誤（見原審卷第83頁），依電話
    監聽之內容所示，被告確實至少有販賣1萬8千元數量之海洛
    因2次給丁○○（因電話中，被告詢問丁○○「妳要處理嗎
    ？要多少？」後，丁○○答稱和上次一樣，被告再反問「一
    八」，經丁○○於檢察官偵查中及原審法院審理作證時，一
    致確認「一八」即指1萬8千元，用以向被告購買1台錢海洛
    因無誤《見偵字第5818號卷第124、125頁，原審卷第154頁
    反面》）。被告亦承認為警監聽之內容，確係其本人與證人
    丁○○之通話，僅辯稱上述通話係在與證人談論盆栽買賣之
    過程等語。然此與證人丁○○於檢察官偵查中及原審法院審
    理時，明確證稱通話內容是要購買海洛因，伊並無種植盆栽
    、樹木之興趣，也未曾向被告購買盆栽或樹木等語（見偵字
    第5818號卷第125、149頁、原審卷第155頁反面）相左，足
    認被告此點所辯，尚屬無據，其此部分販賣海洛因之犯行堪
    以認定。又查證人丁○○前於檢察官偵查中雖分別證稱其自
    93年2月間至7月間，平均每1、2星期即向被告購買海洛因1
    次等語（見偵字第5818號卷第124頁）；向被告購買海洛因1
    萬8千元約10次、5千元的買5次，且有3次在汽車旅館與被告
    發生性關係取得毒品等語（見原審卷第67頁），此與其後在
    原審法院審理時所證述被告販賣毒品給伊之次數固然有不一
    致之情形，然丁○○就證稱伊有向被告購買海洛因毒品之基
    本犯罪事實，則無齟齬之處，自不能以其證詞之細節有所不
    一，即全盤否定其證言之證據力。參酌證人丁○○在原審法
    院審理時，經確認後，僅能肯定被告有販賣海洛因予伊共12
    次（見原審卷第154頁至159頁），故證人丁○○供述被告有
    販賣海洛因之基本事實，本院依嚴格證據法則之精神及審酌
    被告利益之情況下，自僅能認定被告販賣海洛因給丁○○共
    12次（包括其中性行為2次，每次代價5千元）。至被告及其
    原審選任辯護人均辯稱：證人丁○○係因與被告存有過節，
    惟證人丁○○於原審法院審理中堅決否認其與被告間存有何
    恩怨（見原審卷第156頁反面），且被告及其選任辯護人就
    此點所辯，均不能提出具體相關之證據資料以供查證，自不
    可採為有利於被告之認定。再參酌證人丁○○於前開期間內
    ，向被告購買海洛因及性行為換得海洛因，而施用第一級毒
    品海洛因犯行，經臺灣彰化地方法院檢察署檢察官於93年11
    月12日偵查終結，因供述毒品海洛因來源係被告所販賣提供
    ，而為緩起訴處分期間3年確定，有該署93年度毒偵字第
    2716、3720號緩起訴處分書1份附卷可憑（見本院上重訴卷
    第62、63頁），是證人丁○○證述向被告購買（包含性行為
    ）海洛因共12次，經前開各方面調查核與事實相符，足可採
    為判決之基礎。而證人丁○○於本院本次審理中，雖證稱：
    伊有向被告拿過4、5次毒品，係知道他有在吸毒，所以請被
    告幫伊調貨買毒品，在汽車旅館係伊與被告一起吸毒，吸毒
    並非性行為之代價云云（見本院95年3月15日審判筆錄），
    惟按當事人約定一方移轉財產權於他方，他方支付價金之契
    約，即可謂之買賣，查證人丁○○確有支付價金給被告，被
    告又確有交付毒品海洛因給證人丁○○，則其2人間之買賣
    關係自已經生效，自不因該毒品是否由被告另外向他人調取
    而有不同，此觀之一般顧客向商店購買指定物品，商店本身
    正好缺貨，乃向其他廠商調貨之情形，其買賣關係仍然存在
    於顧客與商店之間，而非存在於顧客與廠商之間自明。且證
    人丁○○經檢察官質以何以平常向被告拿毒品要錢，而與被
    告去汽車旅館吸毒不用錢時思索良久無法回答，顯見其事後
    證稱並非向被告購買毒品云云，係事後迴護被告之語，無從
    採信。
  證人乙○○之警詢筆錄屬審判外陳述，而經檢察官於原審法
    院準備程序時捨棄作為證據（見原審卷第105頁反面），本
    院亦不進行證據評價。次查被告於前開時、地，販賣第一級
    毒品海洛因予乙○○之犯行，業據證人乙○○於檢察官偵查
    中具結證稱：「我... 約去年（92年）11月左右開始跟他（
    指被告）買... 約20幾天買1次；我都買海洛因半錢，約9千
    至1萬元」等語（見偵字第5818號卷第161頁）。且證人乙○○於前開期間，向被告購得海洛因，而犯施用第1級毒品海
    洛因罪部分，經原審法院另案93年度訴字第1083號判處有期
    徒刑8月，提起上訴後，由本院93年度上訴字第1973號判決
    上訴駁回，因斟酌其犯罪後積極協助警察查緝毒品來源係來
    自被告，悔改之表現信而有徵，而宣告緩刑5年確定，有上
    開刑事判決影本2件附卷可憑（見本院上重訴卷第64頁至71
    頁），是證人乙○○於檢察官偵查中向檢察官所為之陳述，
    並無顯不可信之情況，依刑事訴訟法第159條之1第2項規定
    ，得為證據，故被告此部分之犯行亦堪認定。本院審酌對被
    告有利之情況下，認定證人乙○○自92年11月至93年7月止
    ，以29天買1次來計算，平均每月1次，前後共9個月，每次
    向被告以9千元之價格，購買半錢海洛因，共9次。再查證人
    乙○○於原審法院審理中經傳喚於94年1月21日上午10時30
    分及94年2月18日上午9時30分到庭作證，因應受送達人已遷
    移他處，致郵務文書不能送達，此有訴訟文書不能送達事由
    報告書及彰化縣警察局和美分局和美派出所簡復表各1份在
    卷可憑（見原審卷第144頁、第191頁至第198頁）。復經本
    院上訴審向彰化縣和美鎮戶政事務所函查結果，乙○○已於
    93年11月15日，因行蹤不明，而遭屋主葉世民本人申請逕為
    遷出登記，乙○○並未居住於彰化縣新港村中興路1段614巷
    2號，且於93年11月初已搬離彰化縣和美鎮○○路16 號住處
    ，目前不知其去處，亦無法聯絡等情，有該戶政事務所94年
    6月9日彰和戶字第0940002040號函、彰化縣伸港鄉戶政事務
    所93年10月23日伸鄉戶字第0930002422號函、彰化縣和美鎮
    戶政事務所93年11月15日彰和戶字第930004179號會查單各1
    份在卷可憑（見本院上重訴卷第105頁至第108頁），是證人
    乙○○現所在地不明而無法傳喚，故被告之辯護人於本院此
    次審理中聲請本院再行傳喚證人乙○○到庭作證，本院認無
    再加以調查之必要，附此說明。
  查毒品危害防制條例就販賣第1級毒品海洛因，定有極為嚴
    厲之刑罰，經由大眾傳播媒體之大力宣導，已為國人所共知
    共識，且政府近年來為杜絕毒品之氾濫，對查緝施用、轉讓
    或販賣毒品之工作雷厲風行。被告自82年間起，即有違反肅
    清煙毒條例及違反麻醉藥品管理條例的刑事前案紀錄，有臺
    灣高等法院被告前案紀錄表及臺灣彰化地方法院檢察署刑案
    資料查註紀錄表附卷可稽，則被告對海洛因係政府公告查禁
    之毒品，且就販賣第1級毒品海洛因之行為，將受到極為嚴
    厲之刑事處罰，自較一般人更有深刻之認知。又販賣海洛因
    既係違法行為，當非可公然為之，亦無公定價格，且容易分
    裝並增減份量，而每次買賣之價量，可能隨時依雙方關係深
    淺、資力、需求量及對行情之認知、來源是否充裕、查緝是
    否嚴謹、購買者被查獲時供述購買對象之可能風險之評估等
    情形，而異其標準，非可一概而論；而買受毒品之人通常亦
    無法探知販毒者賺取利潤幾何，是販賣毒品之利得，除販毒
    者坦承犯行或價量俱臻明確外，委難察得實情，販賣之人從
    價差或量差中牟利之方式雖異，其意圖營利之販賣行為則同
    一。是以因海洛因量微價高，販賣者率有利益可圖，本案被
    告與證人丁○○、乙○○等人間非屬至親，苟非確實有利可
    圖，其焉有甘冒觸犯販賣第1級毒品海洛因之風險及重刑，
    而多次販賣第1級毒品海洛因予丁○○、乙○○等人之理，
    被告又何須多次為證人丁○○向買主拿取毒品，再交付第1
    級毒品海洛因給丁○○？則雖被告否認有販賣上開海洛因之
    犯行，而無可查證其賣出確實賺取之差價，惟依前所述，被
    告確以營利之目的，連續販賣第1級毒品海洛因給丁○○、
    乙○○等人，應可認定。
  綜上所述，本院認被告前開否認販賣前開第1級毒品海洛因
    之辯解，均不足採信，其販賣海洛因予丁○○、乙○○等人
    之犯罪事證，均堪認定，應依法論科。
二、查海洛因係屬毒品危害防制條例第2條第2項第1款之第1級毒
    品，不得非法持有或販賣。核被告丙○○所為，係犯毒品危
    害防制條例第4條第1項之販賣第1級毒品罪。被告先後多次
    販賣第1級毒品海洛因犯行，時間緊接、方法相同，觸犯構
    成要件相同之罪名，顯係基於概括犯意反覆為之，應依刑法
    第56條連續犯之規定論以1罪，並就所犯法定刑為死刑或無
    期徒刑以外部分，依法加重其刑（法定刑為死刑或無期徒刑
    部分，依法不得加重）。又其因為販賣而持有第1級毒品海
    洛因之低度行為，已被販賣之高度行為所吸收，不另論罪。
    被告自93年7月間某日起至93年8月4日中午12時左右止之販
    賣海洛因予丁○○之犯行雖未經起訴，然因與檢察官業經起
    訴部分具連續犯之裁判上1罪關係，自為起訴效力所及，基
    於審判不可分，本院自應併予審理。復查被告前於82年間，
    曾因違反麻醉藥品管理條例案件，經臺灣彰化地方法院以82
    年度易字第972號判處有期徒刑5月確定，又因違反槍砲彈藥
    刀械管制條例、麻醉藥品管理條例等案件，經臺灣彰化地方
    法院以82年度易字第2978號各判處有期徒刑8月、6月，因違
    反肅清煙毒條例、竊盜等案件，經臺灣彰化地方法院以82年
    度訴字第1642號各判處有期徒刑3年、1年確定，後4罪嗣經
    裁定定應執行刑為有期徒刑4年6月確定，並與前開所處有期
    徒刑5月部分接續執行，於84年9月11日假釋出獄，後因再施
    用毒品而經撤銷假釋，於88年2月20日入監執行殘刑有期徒
    刑3 年27日，於91年1月21日因縮短刑期執行完畢，有臺灣
    彰化地方法院檢察署刑案資料查註紀錄表及臺灣高等法院被
    告前案紀錄表各1件在卷可稽，其於5年內再犯本件有期徒刑
    以上之刑之罪，為累犯，就所犯法定刑為死刑或無期徒刑以
    外部分，依法加重其刑（法定刑為死刑或無期徒刑部分，依
    法不得加重）。再販賣第1級毒品罪之法定本刑為死刑或無
    期徒刑，被告雖有多次連續販賣第1級毒品海洛因之犯行，
    然因販賣第1級毒品海洛因所得款項僅17萬餘元，顯見犯罪
    所得不多，相對於長期大量販賣毒品之大毒梟而言，被告對
    社會治安及國民健康之危害較小，倘亦處以死刑或無期徒刑
    ，毋寧過重，且無從與前開大毒梟之惡行有所區隔，是其犯
    罪情狀相較於法定之重刑，在客觀上足以引起一般人之同情
    ，情節尚堪憫恕，爰依刑法第59條之規定，酌量減輕其刑。
三、原審法院認被告丙○○所犯連續販賣第1級毒品罪部分，犯
    罪事證明確，而予論罪科刑，固非無見，惟查：(1)科刑之判
    決書，其主文、事實與理由必須互相一致，否則即屬判決理
    由矛盾之違法。原判決主文欄諭知被告「販賣第壹級毒品所
    得之新台幣玖萬陸仟伍佰元沒收」，但其事實欄卻記載：「
    丙○○……先後販賣一萬八千元、九千元及五千元之海洛因
    給丁○○按序二次、三次及五次」等情，上開事實欄所載如
    屬無訛，依此計算丙○○販賣海洛因之所得應共8萬8千元，
    縱令加上原判決另認定之誘使丁○○與其發生性行為2次，
    事後分別給予市價約5千元之海洛因為代價部分，合亦共為
    9萬8千元，與其主文欄所諭知沒收之金額，並不相符，其判
    決理由亦屬矛盾；(2)原判決未考量被告此部分之犯罪情節客
    觀上堪以憫恕，而未依刑法第59條之規定減輕其刑，亦有未
    洽；(3)原判決漏未敘明被告其因販賣而持有第1級毒品海洛
    因之低度行為，為販賣之高度行為所吸收，不另論罪；(4)被
    告自93年7月間某日起至93年8月4日中午12時左右止之販賣
    海洛因予丁○○之犯行，並未經起訴，原判決未說明理由，
    即予論罪科刑，復有未當；(5)被告另有販賣第1級毒品海洛
    因予乙○○之事實，原審判決疏予詳察，僅因乙○○於原審
    法院審理中經2次傳喚，因遷移他處不明，認被告無此部分
    之犯罪（因有連續犯之裁判上一罪關係，不另為無罪之諭知
    ），亦有欠合；(6)又被告並無販賣海洛因給陳峰銘之犯行（
    此部分理由詳後所敘），原審誤認被告有此被訴販賣第1級
    毒品部分之行為，也有不當。被告上訴意旨否認販賣第1級
    毒品海洛因部分，雖無可取，惟原審判決既有前揭可議之處
    ，自應由本院將原審判決關於被告販賣第1級毒品部分撤銷
    改判。爰審酌被告犯罪之動機、目的、方法、手段、所得利
    益，其前有多項之犯罪紀錄，品行不佳可見，且其明知海洛
    因係我國法令公告之毒品，具有成癮性，竟貪圖販賣毒品之
    暴利，利用吸毒者對毒品之依賴性，不斷將毒品賣與他人，
    甚至以毒品誘使已婚女子與其發生性行為以換取毒品，此舉
    除戕害購買毒品之人之身心健康，並破壞其等之家庭生活，
    更因而造成社會為毒品所毒化，衍生相關之犯罪現象，嚴重
    影響社會治安，所生危害至為重大，又其犯後仍不知悔改，
    未能誠實以陳述，態度欠佳等一切情狀，量處如主文第2項
    所示之刑。
四、再按毒品危害防制條例第19條第1項規定，犯該條例第4條至
    第9條、第12條、第13條或第14條第1項、第2項之罪者，其
    供犯罪所用或因犯罪所得之財物，均沒收之，如全部或一部
    不能沒收時，追徵其價額或以其財產抵償之。其規定係刑法
    第38條第1項第3款、第3項但書所指之特別規定，政府為肅
    清毒品，貫徹禁政，既設專條，採義務沒收主義，祗要是犯
    上開之罪，其供犯罪所用之物，且屬犯人所有者，即應依上
    開規定沒收，並不以專供犯罪所用之物或經當場搜獲扣押者
    為限。故販賣毒品所得之金錢，苟能認定其係販賣毒品所得
    之款（例如販毒所得之款，業經消費寄託或消費借貸與他人
    ，則應認該販毒所得之款仍屬存在），不以當場查獲扣押者
    為限，此有最高法院66 年度第8次刑事庭會議決議可參。是
    依前開決議意旨，販賣毒品所得之金錢，無論已否扣案，如
    仍屬存在，即應依法沒收。查被告既係以門號0000000000、
    0000000000號行動電話與丁○○、乙○○聯絡販賣海洛因事
    宜，則該2支行動電話（不含SIM卡），被告供稱門號000000
    0000號行動電話為其所有（見偵字第5818號卷第79頁、原審
    卷第73頁），證人王裕盛亦證稱0000000000號行動電話被告
    用與丁○○通聯等語（見偵字第5818號卷第79頁），顯為被
    告所有且供其聯絡販賣毒品之物品，雖未扣案，然亦無證據
    證明已滅失，應依毒品危害防制條例第19條第1項之規定宣
    告沒收，如全部或一部不能沒收時，追徵其價額或以其財產
    抵償之；又被告販賣毒品海洛因予證人丁○○、乙○○，其
    次數、金額依事實欄所載，合計被告販賣毒品海洛因之全部
    所得為16萬9千元，上開金額乃被告販賣毒品所得之財物，
    雖未扣案，然無證據證明已不存在，仍應依毒品危害防制條
    例第19條第1項之規定宣告沒收，如全部或一部不能沒收時
    ，依同條項之規定，應以其財產抵償之（另證人丁○○以和
    被告發生性關係2次，各以換取相當於5千元價值之海洛因部
    分，因此乃係被告販賣毒品所得之不法利益，非屬毒品危害
    防制條例第19條第1項所稱之有形的「財物」，故無從依該
    條之規定併予宣告沒收）。再門號0000000000、0000000000
    號SIM卡各1張，依國內電信公司定型化契約之約定，該晶片
    卡之所有權仍屬電信公司所有，申請人僅因承租門號而取得
    使用權，況且門號0000000000號行動電話之租用人係案外人
    洪錦香，於93年7月11日始開始租用）、門號0000000000號
    之租用人係案外人林順帆，有遠傳電信股份有限公司94年12
    月28日所提供之基本資料在卷可查，既非屬被告所有之物，
    且非屬違禁物，核與沒收之要件不符，故不予宣告沒收。
五、公訴意旨另以：被告丙○○自93年5月中旬某日起至93年7月
    31日止，由案外人陳峰銘以門號0000000000號行動電話與丙○○所使用之門號0000000000號行動電話聯絡，雙方約在丙○○上住處，由陳峰銘以5百元至1千元不等之價格，向被告
    丙○○購買海洛因3、4次，因認被告犯有此部分之販賣第1
    級毒品之罪嫌等語。惟按認定被告有罪之事實，應憑證據，
    如未能發現相當之證據，或證據不足以證明，自不能以推測
    或擬制之方法以之為裁判基礎；且認定事實所憑之證據，其
    為訴訟上之證明，須達於通常一般之人均不致有所懷疑而得
    確信者，始得據為有罪之認定，倘其證明尚未達到此一程度
    ，而有合理懷疑存在時，尚難為有罪之認定基礎；另茍積極
    之證據不足以為被告事實之認定，即應為被告有利之認定，
    更不必有何有利之證據，業經最高法院30年度上字第816號
    、40年度臺上字第86號、76年度臺上字第4986號著有判例足
    資參照。次按證人之證述，如無瑕疵可指，而就其他方面調
    查，又與事實相符，其證述固未始不足採為判決之基礎，惟
    其證述之本身尚有瑕疵，則在此瑕疵不能究明以前，遽採為
    有罪之判決根據，自難謂為適法（參照最高法院84年度臺上
    字第745號判決要旨）。查本件檢察官起訴書認被告涉嫌販
    賣第1級毒品海洛因予陳峰銘3、4次，無非僅依證人陳峰銘
    之證述及陳峰銘之通訊監察譯文，為其論據。惟訊據被告堅
    決否認有何前揭販賣海洛因予陳峰銘之行為，且查證人陳峰
    銘雖於警詢中證稱：「我從九十三年五月中旬開始施用毒品
    就向丙○○購買毒品至今警方查獲為止，共購買多少次我已
    不記得」等語（見偵字第7699號卷第29頁反面），然於原審
    法院準備程序時，因被告之選任辯護人主張證人陳峰銘之前
    揭警詢筆錄係屬審判外之陳述，依法無證據能力，檢察官乃
    於該準備程序中捨棄作為證據，故本院不得進行證據評價。
    又查證人陳峰銘固於偵查中證稱：「（何時開始跟丙○○買
    毒品？）九十三年五月中旬。（買何種毒品？）海洛因...
    三、四次，... 有時五百元、有時一千元，重量我不知道」
    等語（見偵字第7699號卷第110至第111頁），於原審法院審
    理中證稱：「（總共向被告購買幾次海洛因？）約三、四次
    ... （這六次都買到毒品海洛因？）都有買到。... （你有
    施用毒品海洛因？）有。...九十三年五月中旬開始，最後
    一次是九十三年八月」等語（見原審卷第207頁反面至第208
    頁反面）。但查證人陳峰銘經警查獲後，採取其尿液送請彰
    化縣衛生局檢驗結果，並未檢出嗎啡陽性反應，有該局93年
    8月16日煙檢字第932528號煙毒尿液檢驗成績書1紙附本院上
    訴卷可憑（見本院上訴卷第75頁），從證人陳峰銘並未被檢
    察官追訴施用第1級毒品罪嫌，亦未查獲向被告購買之第1級
    毒品海洛因而持有絲毫毒品。是證人陳峰銘上開於檢察官偵
    查及原審法院審判中片面之證述，並非無瑕疵可指，而就該
    證人經警採取尿液檢驗結果，又不能證明其證述與事實相符
    ，自不得採為被告有罪判決之基礎。再查扣案與附卷之證人
    陳峰銘為警監聽之電話錄音及監聽譯文，雖先後7次經證人
    陳峰銘與被告電話聯絡，電話中陳峰銘係以前面、後面、一
    棵、半棵為代號，證人陳峰銘於偵查中及原審法院審理時亦
    確認，前面指海洛因純度較高，後面指海洛因純度較低，一
    棵指一千元，半棵指五百元等語。被告亦不否認為警監聽之
    內容，確係其本人與證人陳峰銘之通話，僅辯稱上述通話係
    在與證人談論盆栽買賣之過程等語，雖證人陳峰銘亦於偵查
    中證稱其亦無種植盆栽之習慣等情。但查證人陳峰銘前述監
    聽錄音之內容，均未提及購買海洛因之重量。且證人陳峰銘
    之電話錄音，其於偵查中及原審法院審理中之片面證述說明
    ，不能證明與事實相符，自不能僅憑證人陳峰銘前開證述及
    說明，在不能達於通常一般之人均不致有所懷疑，而得確信
    之程度，即遽予認定向被告購買海洛因之每次價格及次數。
    是被告被訴此部分之販賣第1級毒品之犯罪，尚屬不能證明
    。然因檢察官認此部分與前述起訴有罪之販賣第1級毒品部
    分有連續犯之裁判上一罪關係，本院自不另為無罪之諭知，
    併予敘明。
據上論斷，應依刑事訴訟法第369條第1項前段、第364條、第299
條第1項前段，毒品危害防制條例第4條第1項、第19條第1項，刑
法第11條、第56條、第47條、第59條判決如主文。
本案經檢察官甲○○到庭執行職務。
中    華    民    國    95    年    3     月    29    日
                刑事第十一庭  審判長法  官  黃  梅  月
                                    法  官  黃  日  隆
                                    法  官  林  宜  民
上列正本證明與原本無異。
如不服本判決應於收受送達後十日內向本院提出上訴書狀，其未
敘述上訴之理由者並得於提起上訴後十日內向本院補提理由書（
均須按他造當事人之人數附繕本）。
                                    書記官  林  桂  鳳
中    華    民    國    95    年    3     月    30    日
附錄本案論罪科刑法條：
毒品危害防制條例第四條第一項：
製造、運輸、販賣第一級毒品者，處死刑或無期徒刑；處無期徒
刑者，得併科新臺幣一千萬元以下罰金。
                                                      Ｆ


司法院資訊處製作；財團法人民間司法改革基金會備份。
